【裁判字號】    97,訴,718
【裁判日期】    970331
【裁判案由】    違反毒品危害防制條例
【裁判全文】
臺灣彰化地方法院刑事判決               97年度訴字第718號
公  訴  人  臺灣彰化地方法院檢察署檢察官
被      告  甲○○
                    （另案在臺灣臺中女子監獄執行中）
上列被告因毒品危害防制條例案件，經檢察官提起公訴（97年度
毒偵字第533 號），本院依簡式審判程序，判決如下：
    主    文
甲○○施用第一級毒品，累犯，處有期徒刑柒月；又施用第二級
毒品，累犯，處有期徒刑肆月。應執行有期徒刑拾月。
    事    實
一、甲○○前因施用第一、二級毒品案件，經臺灣臺中地方法院
    於民國（下同）91年8 月26日，以91年度訴字第1336號判決
    分別判處有期徒刑8 月、4 月，應執行有期徒刑11月確定，
    經入監執行後，於93年4 月15日縮刑期滿執行完畢。又因施
    用毒品案件，經臺灣臺中地方法院裁定送觀察、勒戒後，認
    有繼續施用毒品之傾向，再裁定送強制戒治，而於92年5 月
    29日執行完畢釋放。詎仍不知悛悔，於前開強制戒治執行完
    畢釋放後5 年內之96年月27日上午7 時許、96年12月25日下
    午2 時許，分別基於施用第一級毒品海洛因、第二級毒品甲
    基安非他命之犯意，在位於彰化縣大村鄉○○路○ 段之土地
    公廟內，分別以將海洛因摻水置入針筒內、加以注射之方式
    ，施用第一級毒品海洛因1 次，及以將甲基安非他命置於玻
    璃吸食器內以火燒烤、吸食煙霧之方式，施用第二級毒品甲
    基安非他命1 次。嗣於同年月27日上午9 時許，其因另案經
    臺灣臺中地方法院通緝，為警在彰化縣大村鄉○○○路與員
    大路口緝獲，其於有偵查犯罪職權之機關或個人發覺其犯罪
    前，自動向員警坦承前開施用第一級毒品海洛因、第二級毒
    品甲基安非他命之犯行而自首，且主動接受裁判，並經警採
    尿後，結果呈嗎啡及甲基安非他命陽性反應。
二、案經彰化縣警察局員林分局報請臺灣彰化地方法院檢察署檢
    察官偵查起訴。
    理    由
一、除被告所犯為死刑、無期徒刑、最輕本刑為3 年以上有期徒
    刑之罪或高等法院管轄第1 審案件者外，於前條第1 項程序
    進行中，被告先就被訴事實為有罪之陳述時，審判長得告知
    被告簡式審判程序之旨，並聽取當事人、代理人、辯護人及
    輔佐人之意見後，裁定進行簡式審判程序，刑事訴訟法第27
    3 條之1 第1 項、第284 條之1 分別定有明文。本件被告甲
    ○○所涉係死刑、無期徒刑、最輕本刑為3 年以上有期徒刑
    之罪或高等法院管轄第1 審案件以外之罪，並於本院行準備
    程序時就被訴事實為有罪之陳述，本院合議庭依前揭規定，
    經評議結果，裁定改由受命法官獨任行簡式審判程序，合先
    敘明。
二、上開事實，業據被告甲○○於警詢、偵訊、本院準備程序及
    審理時坦承不諱（見臺灣彰化地方法院檢察署97年度毒偵字
    第533 號卷第4 、25、26頁，本院97 年度訴字第718號卷第
    19、25、26 頁），且查：
（一）被告尿液經以氣相層析質譜儀（即ＧＣ／ＭＳ）方法檢驗
      結果，確呈第一級毒品海洛因於人體代謝後之嗎啡、第二
      級毒品甲基安非他命之陽性反應，有彰化縣警察局員林分
      局委託檢驗尿液代號與真實姓名對照認證單、詮昕科技股
      份有限公司97年1 月11日第00000000號濫用藥物尿液檢驗
      報告各1 紙附卷足證（見臺灣彰化地方法院檢察署97年度
      毒偵字第5330號卷第6 、7 頁），是認被告自白核與事實
      相符。
（二）依鑑識實務，按海洛因施用入人體後水解還原成嗎啡，再
      循嗎啡之代謝方式排出體外，且吸食或施打煙毒者，經人
      體代謝作用於8 小時內，即有30％之量排出，24小時之後
      ，續有約剩餘量之90％再排出，72小時之後仍有剩餘微量
      排出，吸食或施打者個人體質不同，其排出時間亦會有差
      異；次按甲基安非他命經口服投與後，約70％於24小時內
      自尿液中排出，其尿液內甲基安非他命成分之檢出，與其
      投與甲基安非他命方式、投與量、個人體質、採尿時間、
      檢測儀器之精密有關，通常採尿液是否呈陽性反應，應以
      投與後24小時所採為宜，一般可驗出海洛因代謝物嗎啡及
      甲基安非他命成分之最長時間為1 日至5 日。是依上開說
      明，佐以被告前揭尿液檢驗報告，被告自白於前揭時間分
      別施用第一級毒品海洛因、第二級毒品甲基安非他命各 1
      次等語，足認被告自白核與事實相符，堪可採為論罪科刑
      之依據。
（三）被告前因施用毒品案件，經臺灣臺中地方法院裁定送觀察
      、勒戒後，認有繼續施用毒品之傾向，再裁定送強制戒治
      ，而於92年5 月29日執行完畢釋放，此有臺灣高等法院被
      告前案紀錄表及臺灣彰化地方法院檢察署刑案資料查註紀
      錄表各1 份在卷可參。其乃於強制戒治執行完畢後5 年內
      ，再為本件施用第一級、第二級毒品之犯行，依毒品危害
      防制條例第23條第2 項之規定，即應依法追訴、審判。
三、核被告甲○○所為，係犯毒品危害防制條例第10條第1 項之
    施用第一級毒品罪、同條第2 項之施用第二級毒品罪。其分
    別施用第一級、第二級毒品而持有之低度行為，各為施用第
    一級、第二級毒品之高度行為所吸收，均不另論罪。被告所
    犯上開2 罪間，犯意各別，行為殊異，應分論併罰。又被告
    前因施用第一、二級毒品案件，經臺灣臺中地方法院於91年
    8 月26日，以91 年度訴字第1336號判決分別判處有期徒刑8
    月、4 月，應執行有期徒刑11月確定，經入監執行後，於93
    年4 月15日縮刑期滿執行完畢，此有臺灣高等法院被告前案
    紀錄表及臺灣彰化地方法院檢察署刑案資料查註紀錄表各 1
    份在卷可考，其於受有期徒刑執行完畢後，5 年以內故意再
    犯本件有期徒刑以上之2 罪，均為累犯，應各依刑法第47條
    第1項 規定，加重其刑。另按刑法第62條所謂「發覺」，固
    非以有偵查犯罪職權之機關或人員確知其人犯罪無誤為必要
    ，而於對其發生嫌疑時，即得謂為已發覺；但此項對犯人之
    嫌疑，仍須有確切之根據得為合理之可疑者，始足當之，若
    單純主觀上之懷疑，要不得謂已發生嫌疑（最高法院72年臺
    上字第641 號判例意旨參照）。本件有關被告所犯如事實欄
    所載施用第一級毒品海洛因、第二級毒品甲基安非他命之犯
    行，係因於同年月27日上午9 時許，其因另案經臺灣臺中地
    方法院通緝，為警在彰化縣大村鄉○○○路與員大路口緝獲
    ，其於有偵查犯罪職權之機關或個人發覺其犯罪前，自動向
    員警坦承前開施用第一級毒品海洛因、第二級毒品甲基安非
    他命之犯行而自首，且主動接受裁判，經被告於警詢中陳稱
    明確（見臺灣彰化地方法院檢察署97年度毒偵字第533 號卷
    第4 頁），足徵被告確係在警員未發現有確切之根據得為合
    理之懷疑前，即主動供述其為本件事實欄所載之犯行，被告
    係對於未發覺之罪自首而接受裁判，爰依自首之規定，就其
    所犯之施用第一級、第二級毒品犯行，分別減輕其刑，並均
    依法先加後減之。爰審酌被告前因施用毒品犯行曾經觀察、
    勒戒、強制戒治，竟又再行施用毒品不輟，顯然其意志力薄
    弱，迄未戒除毒癮，無視於毒品對於自身健康之戕害及國家
    對於杜絕毒品犯罪之禁令，惡性非輕，惟兼衡被告分別施用
    第一、二級毒品之手段、次數，且其犯行性質上乃屬對自我
    身心健康之自戕行為，尚未嚴重破壞社會秩序、侵害他人權
    益，及犯後坦承犯行等一切情狀，分別量處如主文所示之刑
    ，並定其應執行之刑。另本件被告犯罪時間均係在96年4 月
    24日以後，並不符合中華民國96年罪犯減刑條例所定之減刑
    要件，均尚無依該條例規定予以減刑之餘地。
據上論斷，應依刑事訴訟法第273 條之1第1項、第299條第1項前
段，毒品危害防制條例第10條第1 項、第2 項，刑法第11條前段
、第47條第1 項、第62條前段、第51條第5 款，判決如主文。
本案經檢察官莊佳瑋到庭執行職務。
中    華    民    國    97    年    3     月    31    日
                        刑事第三庭    法  官  林秉暉
上正本證明與原本無異。
如不服本判決，應於判決送達後10日內，向本院提出上訴書狀，
上訴書狀應「敘述具體上訴理由」，並按他造當事人之人數附繕
本。「切勿逕送上級法院」。
中    華    民    國    97    年    3     月    31    日
                                      書記官  梁高賓
毒品危害防制條例第10條
施用第一級毒品者，處6月以上5年以下有期徒刑。
施用第二級毒品者，處3年以下有期徒刑。


司法院資訊處製作；財團法人民間司法改革基金會備份。
